【裁判字號】    89,自緝,27
【裁判日期】    890921
【裁判案由】    詐欺
【裁判全文】
臺灣高雄地方法院刑事判決                          八十九年度自緝字第二七號
    自  訴  人  乙○○
    被      告  丁○○
    選任辯護人  衛佐邦
右列被告因詐欺案件，經自訴人提起自訴，本院判決如左：
    主  文
丁○○無罪。
    理  由
一、自訴意旨略以：被告丁○○係開越食品股份有限公司（下稱「開越公司」）之實
    際負責人，該公司以經營投幣式全自動咖啡研磨機（下稱「自助式咖啡販賣機」
    ）之租售及加盟為業務。民國八十七年十二月間，自訴人乙○○因見被告在報紙
    上刊登廣告，對外佯稱向開越公司承租前開自助式咖啡販賣機擺設，將可獲得豐
    厚利潤，因而向被告所聘僱之業務員即證人甲○○，洽談租賃前開自助式咖啡販
    賣機事宜。洽談過程中，證人甲○○除向自訴人保證承租前開自助式咖啡販賣機
    獲利豐厚外，並引用被告提供之資料，以擺設在高雄市三民家商之自助式咖啡販
    賣機，每台每月可販賣咖啡約四千杯、營業額約每月新臺幣（下同）八萬元為例
    ，向自訴人保證每台每月至少可販賣約一至二千杯咖啡，致使自訴人陷於錯誤，
    而於同年十二月七日起，以每台自助式咖啡販賣機繳交保證金二萬元，另每月租
    金二千元六百元之代價，陸續向被告經營之開越公司承租八台自助式咖啡販賣機
    擺設。詎其承租之自助式咖啡販賣機，販賣咖啡情形不佳，每台每月獲利不到一
    千元，自訴人見狀，乃於八十八年二月份及三月份間，將其中七台自助式咖啡販
    賣機退還被告，然被告僅退還自訴人九萬七千元，其餘自訴人已繳交之款項，共
    計十二萬八千元則拒不退還自訴人，自訴人至此始知受騙，因認被告涉有刑法第
    三百三十九條第一項詐欺取財罪嫌云云。
二、按犯罪事實應依證據認定之，無證據不得推定其犯罪事實，又不能證明被告犯罪
    者，應諭知無罪之判決，刑事訴訟法第一百五十四條、第三百零一條第一項分別
    定有明文；又按刑法第三百三十九條第一項詐欺取財罪之成立，須行為人主觀上
    有為自己或第三人不法所有之意圖，客觀上係以詐術使人將本人或第三人之物交
    付為要件，若行為人無不法所有之意圖，或未使用詐術，自難遽以該罪相繩。本
    件訊據被告固不否認曾出租八台自助式咖啡販賣機予自訴人等情，惟堅決否認有
    何詐欺取財犯行，辯稱：自訴人向伊承租八台自助式咖啡販賣機時，即自行決定
    擺設機台之地點，被告僅提供機台之維修及保養服務，並未介入自訴人之經營，
    亦未保證每台自助式咖啡販賣機每月之收益，更無提供資料，要求所屬業務員向
    客戶引用擺設在高雄市三民家商之自助式咖啡販賣機，每台每月可販賣咖啡約四
    千杯之例子，以爭取業績，故本件純係民事糾紛，被告並無自訴人所指之詐欺取
    財犯行等語。
三、本件自訴人指訴被告涉有詐欺取財犯行，雖據其提出與被告簽訂租用八台自助式
    咖啡販賣機之契約書八紙附卷佐證，惟查：
  (一)開越公司之業務員即證人甲○○於本院行調查證據程序時，到庭證稱：當初和自
    訴人接洽時，確曾向自訴人提到擺設在高雄市三民家商之自助式咖啡販賣機，每
    台每月可販賣咖啡約四千杯、營業額約每月八萬元之例子，且開越公司並無發給
    相關書面資料，僅由公司主管以口述之方式告知前開數據，被告則親自向公司業
    務員強調前開自助式咖啡販賣機販賣咖啡情形良好，然並未向自訴人保證每台每
    月一定會有約四千杯之高額業績；又之所以引用前開高雄市三民家商的例子，係
    因為自訴人有自行接洽到同為學校之高雄市國際商工做為擺設自助式咖啡販賣機
    之地點，而且自訴人所有擺設自助式咖啡販賣機之地點，均係其自行選定，伊除
    沒有推薦擺設地點給自訴人外，並有依自訴人擺設地點之不同，分別計算成本給
    自訴人看等語（見本院八十九年六月七日訊問筆錄），既與開越公司之業務主管
    ，即證人丙○○於本院行調查證據程序時，證稱：公司雖確有要求向客戶強調高
    雄市三民家商賣的很好的例子，但是伊未曾向客戶保證販賣咖啡之杯數，客戶均
    係自行依其擺設自助式咖啡販賣機之地點去評估收益等語（見本院八十九年六月
    二十一日訊問筆錄），互核一致，且自訴人於本院訊問時，並二度自承其向被告
    租用自助式咖啡販賣機後，關於自助式咖啡販賣機之擺設地點，係由其自行評估
    選定等語（見本院八十八年九月二十二日及八十九年六月二十一日訊問筆錄），
    復有雙方訂定之前開租用契約書可稽，則在擺設自助式咖啡販賣機地點不同，收
    益當然不盡相同之前提，及被告無法決定擺設前開自助式咖啡販賣機地點之情形
    下，被告應無從預知自訴人租用自助式咖啡販賣機後之實際收益狀況，亦無理由
    在此情形下，仍向自訴人保證其租用自助式咖啡販賣機之後，每個月之販賣咖啡
    數量及收益，是被告與證人甲○○二人，均稱未向自訴人保證每台自助式咖啡販
    賣機每月之販賣咖啡數量及收益等語，應堪採信。
  (二)至被告辯稱未提供資料，要求所屬業務員向客戶引用擺設在高雄市三民家商之自
    助式咖啡販賣機，每台每月可販賣咖啡約四千杯之例子，以爭取業績云云，雖與
    證人甲○○、丙○○二人之證詞不符而不足採信，惟其既未向自訴人保證其租用
    自助式咖啡販賣機後之每月販賣咖啡數量及收益，自訴人復就租用自助式咖啡販
    賣機後之實際擺設地點，自行評估選定，已如前述，則被告提供相關資料，要求
    所屬業務員即證人甲○○向自訴人引用前曾擺設在高雄市三民家商之自助式咖啡
    販賣機，每台每月可販賣咖啡約四千杯之例子，即屬被告為加強自訴人認同自助
    式咖啡販賣機之獲利可能性以爭取業績之促銷手法，尚非法所不許。況自訴人復
    經由其自行評估，始決定向被告租用八台自助式咖啡販賣機擺設，是自訴人執此
    遽論被告涉嫌施用詐術，致使自訴人陷於錯誤而騙取其財物，即嫌率斷。
  (三)又自訴人雖另稱其退還七台自助式咖啡販賣機予被告後，被告僅退還自訴人九萬
    七千元，其餘自訴人已繳交之款項，共計十二萬八千元則拒不退還自訴人，惟依
    雙方訂定前之前開租用契約第六條之規定，自訴人租用每台自助式咖啡販賣機時
    ，必須繳交保證金二萬元，倘租用期間未達一年者，須由保證金中扣除一萬元作
    為機器折舊金，故本件自訴人於八十八年二月份及三月份間，將租用僅三個月之
    自助式咖啡販賣機退還七台予被告，而遭被告沒收保證金七萬元，實係被告依雙
    方訂定之契約，行使其權利之行為，而無任何詐欺取財之行為。況自訴人稱被告
    拒不退還之款項中，尚有自訴人依契約應支付之租金及向自訴人購買物料之費用
    ，有自訴人所提之計算明細表一紙附卷可稽，是自訴人以執此做為被告涉犯詐欺
    取犯行之依據，亦無所據，應堪認定。
四、本件被告並無施用任何詐術，使自訴人陷於錯誤而向其租用自助式咖啡販賣機，
    自訴人復經由其自行評估，始決定向被告租用八台自助式咖啡販賣機擺設，則本
    件實係屬民事糾葛，自應循民事程序解決，從而被告所為實與刑法詐欺取財罪之
    犯罪構成要件有間，自不得遽以該罪相繩。此外，本院復查無其他積極證據足認
    被告有何觸犯刑法第三百三十九條第一項之詐欺取財犯行，揆諸首揭規定及說明
    ，自應依法為無罪之諭知，以期適法。
據上論斷，應依刑事訴訟法第三百四十三條、第三百零一條第一項，判決如主文。
中      華      民      國    八十九    年      九      月    二十一    日
                                臺灣高雄地方法院刑事第七庭
                                  審判長  法  官    裕斗
                                          法  官    曾淑娟
                                          法  官    劉傑民
右正本證明與原本無異。
如不服本判決，應於判決送達後十日內，向本院提出上訴狀。
                                          書記官    林豐富
中    華    民    國      八十九      年      九      月      二十二    日


司法院資訊處製作；財團法人民間司法改革基金會備份。
